臺灣高雄地方法院刑事判決　　　　　　110年度簡上字第270號
上　訴　人　臺灣高雄地方檢察署檢察官
被　　　告　王○○


指定辯護人　本院公設辯護人林易志
上列上訴人因被告違反性騷擾防治法案件，不服本院高雄簡易庭
民國110年8 月10日110年度簡字第2226號第一審簡易判決（起訴
案號：110年度偵字第6159 號），提起上訴，本院管轄之第二審
合議庭判決如下：
    主  文
上訴駁回。
    事  實
一、甲○○與代號AV000-H109275（姓名年籍詳卷，下稱A男）之
    成年男子，同為高雄同志大遊行之參加者，詎甲○○於民國
    109年11月28日13時18 分許，在高雄市前金區長生街與自強
    二路口行走時，竟基於性騷擾之意圖，乘遊行中之A 男未防
    備而不及抗拒，以手觸碰A男之下體得逞。嗣經A男提供現場
    錄影畫面報警處理，而揭悉上情。
二、案經A 男訴由高雄市政府警察局新興分局報告臺灣高雄地方
    檢察署檢察官偵查起訴。
    理  由
一、證據能力之判斷
    按被告以外之人於審判外之言詞或書面陳述，除法律有規定
    者外，不得作為證據，刑事訴訟法第159條第1項定有明文；
    另按被告以外之人於審判外之陳述，雖不符前4 條（即刑事
    訴訟法第159條之1至第159條之4）之規定，而經當事人於審
    判程序同意作為證據，法院審酌該言詞陳述或書面陳述作成
    時之情況，認為適當者，亦得為證據；當事人、代理人或辯
    護人於法院調查證據時，知有第159條第1項不得為證據之情
    形，而未於言詞辯論終結前聲明異議者，視為有前項之同意
    ，刑事訴訟法第159條之5定有明文。本案據以認定被告甲○
    ○犯罪事實存否之被告以外之人於審判外之言詞及書面陳述
    ，雖屬傳聞證據，因被告及檢察官於準備程序中均表示同意
    有證據能力（本院簡上卷第81頁），且於本院審理中調查證
    據時，亦經檢察官及辯護人均同意有證據能力（本院簡上卷
    第111 頁背面），被告則知有刑事訴訟法第159條第1項不得
    為證據之情形，而未於言詞辯論終結前聲明異議，視為同意
    作為證據，本院審酌上開證據均係依法取得，並無任何違背
    法律規定之情事，認為適當，依上揭刑事訴訟法第159條之5
    規定，均有證據能力。
二、認定犯罪事實所憑之證據及理由
    上開犯罪事實，業據被告甲○○於原審及本院審理時均坦承
    不諱（本院審易卷第33至35頁、本院簡上卷第113 頁），核
    與證人即告訴人Ａ男於警詢及偵訊時之指述情節大致相符（
    警卷第9 至13頁，偵卷第31至33頁），並有告訴人提供之現
    場錄影畫面翻拍照片及被告照片、高雄市政府警察局鹽埕分
    局五福四路派出所受理刑事案件報案三聯單、高雄市政府警
    察局新興分局110年3月26日函及所附職務報告、檢察官勘驗
    筆錄、現場錄影光碟1片等證據資料在卷可憑（警卷第21-29
    頁、偵卷第33頁、本院審易卷第25至27頁），足認被告前開
    自白核與事實相符，堪予採信。是本件事證明確，被告犯行
    堪以認定，應予依法論科。
三、論罪科刑
    按所稱性騷擾，係指性侵害犯罪以外，對他人實施違反其意
    願而與性或性別有關，且以他法而有損害他人人格尊嚴，或
    造成使人心生畏怖、感受敵意或冒犯之情境之行為，性騷擾
    防治法第2 條第2 款定有明文。次按刑法第224 條之強制猥
    褻罪已於88年4 月21日修正公布為「對於男女以強暴、脅迫
    、恐嚇、催眠術或其他違反其意願之方法，而為猥褻之行為
    者，處……。」依立法理由說明，係以原條文之「至使不能
    抗拒」，要件過於嚴格，容易造成受侵害者，因為需要「拼
    命抵抗」而致生命或身體方面受更大之傷害，故修正為「違
    反其意願之方法」，即不以「至使不能抗拒」為要件。則修
    正後所稱其他「違反其意願之方法」，應係指該條所列舉之
    強暴、脅迫、恐嚇、催眠術以外，其他一切違反被害人意願
    之方法，妨害被害人之意思自由者而言（最高法院97年度第
    5 次刑事庭會議決議意旨參照）。而性騷擾防治法第25條第
    1 項所規定之罪，則係指行為人對於被害人之身體為偷襲式
    、短暫性、有性暗示之不當觸摸行為，含有調戲意味，而使
    人有不舒服之感覺，但不符合前開強制猥褻罪之構成要件者
    而言。又該性騷擾防治法第25條第1 項既係以「意圖性騷擾
    ，乘人不及抗拒而為親吻、擁抱或觸摸其臀部、胸部或其他
    身體隱私處之行為者」為其構成要件，則對照上開同法第2
    條前段「本法所稱性騷擾，係指性侵害犯罪以外，對他人實
    施違反其意願而與性或性別有關之行為」規定，顯將性騷擾
    排除於性侵害犯罪以外，而係對他人所為違反意願並含有性
    意味之言語及舉止，且因該行為而有損害他人人格尊嚴，或
    造成使人心生畏怖、感受敵意或冒犯之情境之行為。至刑法
    第224 條強制猥褻罪之「猥褻」，係指行為人出於猥褻之犯
    意，所為行為在客觀上須足以引起他人性慾，在主觀上亦須
    足以滿足自己情慾，而侵害他人之性自主決定權利之行為，
    且未對所強制猥褻身體之部位設有限制。復且，細繹性騷擾
    防治法第25條第1 項之「乘人不及抗拒」之文義，應係指被
    害人尚未及表達任何意願時，身體性自主權即已遭受侵犯，
    且被侵犯行為亦瞬間結束，是苟行為人觸摸時間過久，被害
    人已足以向行為人表達性自主之意願時，則係涉及刑法強制
    猥褻罪之範疇，而與性騷擾罪之構成要件有間，意即性騷擾
    罪、強制猥褻罪固均以行為人之行為手段係違反被害人意願
    為要件，惟性騷擾罪之被害人於尚未及產生表達性自主意願
    時，侵害行為即已結束；而強制猥褻罪之被害人有足夠時間
    向行為人表達意願，而行為人仍不顧被害人意願持續為侵害
    行為，是兩罪之構成要件並非相同。而性騷擾防治法既已將
    突襲式、短暫性、含有性暗示之觸摸「臀部」、「胸部」或
    「其他身體隱私處」之行為，明列為性騷擾之行為態樣，自
    應認定該等行為係屬性騷擾行為（最高法院99年度台上字第
    2516號、98年度台上字第6645號、97年度台上字第4621號判
    決意旨參照）。查，被告如事實欄所為部分，係趁告訴人
    於遊行間行走時，乘其不及抗拒，以手觸摸告訴人下體1 次
    。是核本件被告所為，係犯性騷擾防治法第25條第1 項之意
    圖性騷擾，乘人不及抗拒而為觸摸其他身體隱私處之行為罪
    。
四、檢察官上訴之理由
    檢察官據告訴人之請求提起本件上訴，且上訴意旨略以：被
    告於原審雖有承認觸摸告訴人下體，卻又以其因思覺失調症
    而住院等博取同情，又迄今未向告訴人致歉取得原諒，亦無
    任何賠償行為，足證被告惡性非輕，原判決所量處刑度似屬
    過輕，爰提起本件上訴等語。
五、駁回上訴之理由  
  ㈠按，量刑輕重，係屬事實審法院得依職權自由裁量之事項，
    苟已斟酌刑法第57條各款所列情狀而未逾越法定刑度，不得
    遽指為違法（最高法院72年台上字第6696號、75年台上字第
    7033號判例參照）。又在同一犯罪事實與情節，如別無其他
    加重或減輕之原因，下級審量定之刑，亦無過重或失輕之不
    當情形，則上級審法院對下級審法院之職權行使，原則上應
    予尊重（最高法院85年度台上字第2446號裁判意旨可資參酌
    ）。
  ㈡經查，本件原審認被告犯性騷擾防治法第25條第1 項意圖性
    騷擾，乘人不及抗拒而為觸摸其他隱私處之行為罪，犯行明
    確，並審酌被告未尊重告訴人之身體自主權利及人格尊嚴，
    趁告訴人不及抗拒而觸摸其隱私處，顯然不尊重告訴人對於
    身體之自主權利及心理之感受，被告所為實有不該；惟念及
    其犯後於本院坦承犯行，態度尚可，且無前科受徒刑紀錄，
    有臺灣高等法院被告前案紀錄表可稽，兼衡其於本院自陳之
    前因患有思覺失調而經強制住院，目前在康復之家等語，有
    其提出之私立圓心康復之家入住證明及中華民國身心障礙證
    明等在卷可佐（本院審易卷第35至41頁），暨於原審所述大
    學肄業之智識程度、目前無業、仍在服用藥物、有重大憂鬱
    （本院審易卷第35至37頁）等身心、家庭生活經濟狀況、及
    刑法第57條所列一切具體情狀，援引刑事訴訟法第449條第2
    項、第3項、第454條第1項，性騷擾防治法第25條第1項，刑
    法第11條前段、第41條第1 項前段之規定，量處被告拘役20
    日，並諭知以新臺幣（下同）1,000元折算1日之易科罰金折
    算標準，並就不予宣告緩刑之理由敘明：「被告所為造成告
    訴人心情不舒服、不被尊重及事後很不開心，已經告訴人於
    警詢陳述在卷（警卷第11頁），而經檢察官及本院詢問告訴
    人是否願意與被告洽談和解，其亦表示沒有和解意願，有告
    訴人筆錄及本院電話紀錄查詢表可稽（見偵卷第33頁、審易
    卷第13頁），顯見被告所為造成告訴人之身心創傷，已非金
    錢可以言喻，是縱被告於本院坦承犯行，且陳述其目前身心
    狀況，本院固能體會，惟告訴人因被告所為亦受有不被尊重
    、不開心之感受，本院亦不能不顧及，因此被告上開所請尚
    難准許」等語，其認事用法並無不當，且已兼顧被告之責任
    、相關情狀及對告訴人生之侵害，原審所量處之刑度應無不
    妥。
  ㈢況且，本件上訴意旨指稱被告迄今未向告訴人致歉乙節，業
    據被告於本院審理中書立道歉信1 紙（本院簡上卷第97頁）
    ，並由本院依職權寄送予告訴人，是此部分上訴意旨已難謂
    有據。
  ㈣再者，本件事發後檢察官曾於偵訊時詢問告訴人與被告和解
    之意願，業經告訴人當庭表示沒有和解之意願，此有臺灣高
    雄地方檢察署檢察官110年4月15日訊問筆錄存卷可查（偵卷
    第33頁）；又原審亦曾電詢告訴人與被告調解之意願，惟告
    訴人表示並無與被告調解之意願，此觀之本院辦理刑事案件
    電話紀錄查詢表自明（本院審易卷第13頁）；再經本院於審
    理中依職權移付調解，惟雙方就賠償金額無法達成共識（告
    訴人求償6萬元、被告僅能負擔5,000元），致調解不成立，
    此有本院刑事調解案件簡要紀錄表在卷可稽（本院簡上卷第
    63頁），足認被告歷經偵查及原審程序，俱無與告訴人調解
    之機會，又告訴人與被告於本院審理中雖經本院移付調解，
    仍因金額差距過大致未能調解成立；復參以被告於警詢及本
    院審理中均自稱「貧（清）寒」之家庭經濟狀況（見被告警
    詢筆錄「受詢問人」欄，警卷第1頁；本院簡上卷第117頁背
    面），佐以其患有躁鬱症之身體狀況，此有被告於本院審理
    中提出之診斷證明書1 紙存卷可查（本院簡上卷第85頁），
    實難認上訴意旨指稱被告迄今完全未賠償告訴人乙事，應全
    然歸咎於被告，而認被告毫無調解誠意，是此部分上訴所執
    理由，亦稍嫌無據。
六、綜上所述，檢察官依告訴人之請求以原審量刑過輕為由，據
    以上訴，指摘原判決不當，基於上開理由，顯屬無據，應予
    駁回。
據上論斷，應依刑事訴訟法第368條，判決如主文。
本案經檢察官乙○○提起公訴，檢察官林圳義提起上訴，檢察官
丙○○到庭執行職務。
中    華    民    國   110    年    12    月    9     日
              刑事第十二庭審判長法  官   蔡書瑜
                                法  官   蔡有亮
                                法  官   李承曄
以上正本證明與原本無異。
本件不得上訴。
中    華    民    國   110    年    12    月    9     日
                                書記官   陳美月